臺灣板橋地方法院刑事判決　　　　　　 100年度易字第3458號
公　訴　人　臺灣板橋地方法院檢察署檢察官
被　　　告　李建春
上列被告因違反毒品危害防制條例案件，經檢察官提起公訴（
100 年度毒偵字第5429號），被告於準備程序中就被訴事實為有
罪之陳述，經本院裁定改行簡式審判程序，並判決如下：
    主  文
李建春犯施用第二級毒品罪，累犯，處有期徒刑柒月。
    事  實
一、李建春(一)於民國88年間因施用毒品案件，經本院以88年度毒
    聲字第5701號裁定送勒戒處所觀察、勒戒後，認無繼續施用
    毒品之傾向，於88年9 月30日釋放出所，並由臺灣板橋地方
    法院檢察署檢察官以88年度毒偵字第918 號為不起訴處分確
    定。(二)又因施用毒品案件，經本院裁定送觀察、勒戒後，認
    有繼續施用毒品之傾向，由本院以89年度毒聲字第320 號裁
    定送強制戒治，後因執行戒治成效良好，經本院以89年度毒
    聲字第5668號裁定停止戒治付保護管束，於89年10月21日停
    止戒治出所，並於90年1 月13日保護管束期滿視為強制戒治
    執行完畢，其施用毒品犯行並經檢察官提起公訴，由本院以
    89 年 度重簡字第395 號判決處有期徒刑6 月確定。(三)於92
    年間因施用毒品案件，經本院以92年度毒聲字第2889號裁定
    令入戒治處所施以強制戒治1 年，於92年10月14日入臺灣臺
    北戒治所執行，於93年1 月9 日因毒品危害防制條例修正而
    出所，其施用毒品犯行並經檢察官提起公訴，經本院以92年
    度易字第2894號判決處有期徒刑9 月確定。(四)又因施用毒品
    案件，經本院以95年度簡字第6869號、95年度易字第2213號
    、96年度訴字第1495號判決分別判處有期徒刑4 月、5 月、
    7 月確定，嗣該三罪經減刑並定應執行刑為有期徒刑7 月確
    定。(五)又因施用毒品案件，經本院以96年度簡字第8650號、
    96 年 度訴字第4543號、97年度訴字第1290號判決分別判處
    有期徒刑6 月、10月、1 年確定，並定應執行刑為有期徒刑
    2 年1 月確定。(六)於95年間因犯贓物案件，經本院以96年度
    簡字第3177號判決判處有期徒刑3 月，減為有期徒刑1 月15
    日確定。(七)再因施用毒品案件，經本院以96年度簡字第4878
    號判決判處有期徒刑1 年，減為有期徒刑6 月確定。上開(四)
    至(七)所示之刑經接續執行，於99年7 月16日假釋出監，並於
    99年10月7 日未經撤銷假釋視為執行完畢。詎其仍不知戒除
    毒癮，復基於施用第二級毒品甲基安非他命之犯意，於100
    年6 月23日晚上，在其位在新北市○○區○○路3 段60巷7
    號住處，以玻璃球吸食器，施用甲基安非他命1 次，嗣於
    100 年6 月24日20時20分許，在新北市三重區○○○路與重
    新路交岔路口前為警查獲，經警採其尿液送檢驗，結果呈甲
    基安非他命類陽性反應，始悉上情。
二、案經新北市政府警察局三重分局報請臺灣板橋地方法院檢察
    署檢察官偵查起訴。
    理  由
一、上開犯罪事實，業據被告李建春於警詢、偵查迄本院審理時
    均坦承不諱，而其為警採集之尿液，經以酵素免疫分析法初
    步篩選，再以氣相層析質譜儀分析法確認，結果呈現安非他
    命及甲基安非他命陽性反應等情，有臺北縣（現改制為新北
    市）政府警察局三重分局查獲毒品案件被移送者姓名、代碼
    對照表及臺灣檢驗科技股份有限公司100 年7 月13日濫用藥
    物檢驗報告各1 份在卷可稽，足徵被告任意性自白與事實相
    符，應堪採信。再按施用第一、二級毒品為犯罪行為，毒品
    危害防制條例第10條定有處罰明文。故施用第一、二級毒品
    者，依前揭規定本應科以刑罰。惟基於刑事政策，對合於一
    定條件之施用者，則依同條例第20條、第23條之規定，施以
    觀察、勒戒及強制戒治之保安處分。又毒品危害防制條例於
    92年7 月9 日修正公布，自93年1 月9 日施行，其中第20條
    、第23條將施用毒品之刑事處遇程序，區分為「初犯」及「
    5 年內再犯」、「5 年後再犯」。依其立法理由之說明：「
    初犯」，經觀察、勒戒或強制戒治後，應為不起訴處分或不
    付審理之裁定；經觀察、勒戒或強制戒治執行完畢釋放後，
    「5 年內再犯」者，因其再犯率甚高，原實施之觀察、勒戒
    及強制戒治既已無法收其實效，爰依法追訴或裁定交付審理
    。至於經觀察、勒戒或強制戒治執行完畢釋放後，「5 年後
    再犯」者，前所實施之觀察、勒戒或強制戒治已足以遮斷其
    施用毒品之毒癮，為期自新及協助其斷除毒癮，仍適用「初
    犯」規定，先經觀察、勒戒或強制戒治之程序。從而依修正
    後之規定，僅限於「初犯」及「五年後再犯」2 種情形，始
    應先經觀察、勒戒或強制戒治程序。倘被告於5 年內已再犯
    ，經依法追訴處罰，縱其第3 次（或第3 次以上）再度施用
    毒品之時間，在初犯經觀察、勒戒或強制戒治執行完畢釋放
    5 年以後，已不合於「5 年後再犯」之規定，且因已於「5
    年內再犯」，顯見其再犯率甚高，原實施觀察、勒戒或強制
    戒治，已無法收其實效，即應依該條例第10條處罰。至於第
    3 次（或第3次 以上）施用毒品之時間，是否宜有期間限制
    ？以多久為適宜？則分屬刑事政策、專門醫學之範圍，非審
    判機關所能決定，有待循立法途徑解決（最高法院97年度第
    5 次刑事庭會議決議參照）。查被告有事實欄所載因施用毒
    品案件，經法院裁定送觀察、勒戒後，於5 年內再犯施用毒
    品案件，又遭送觀察、勒戒及強制戒治，更曾因施用毒品為
    法院判處多次罪刑確定之情形，有臺灣高等法院被告前案紀
    錄表1 份附卷為憑，被告於初犯觀察勒戒執行完畢釋放後，
    5 年內已再犯施用毒品案件，經依法追訴處罰，則被告本件
    施用毒品之犯行，即非屬毒品危害防制條例第20條第3 項所
    規定之「5 年後再犯」之情形，自應依法訴追。本件事證明
    確，被告犯行洵堪認定，應依法論科。
二、按甲基安非他命屬毒品危害防制條例第2 條第2 項第2 款所
    定之第二級毒品，是核被告所為，係犯毒品危害防制條例第
    10條第2 項之施用第二級毒品罪。被告因施用而持有甲基安
    非他命之低度行為，為施用之高度行為所吸收，不另論罪。
    又被告有事實欄所載之論罪科刑及執行情形，此有臺灣高等
    法院被告前案紀錄表1 份在卷可查，其受徒刑執行完畢後，
    5 年內故意再犯本件有期徒刑以上之罪，為累犯，應依刑法
    第47條第1 項之規定加重其刑。爰審酌被告前已有施用毒品
    之前科，猶不知克制，故態復萌，再次施用毒品，無視毒品
    對於自身健康之戕害，及國家對於杜絕毒品犯罪之禁令，惟
    因施用毒品者均具有相當程度之生理成癮性及心理依賴性，
    戒除不易，且犯罪心態與一般刑事犯罪之本質不同，非難性
    較低，以及被告坦承施用犯行之態度等一切情狀，量處如主
    文所示之刑，以資懲儆。
據上論斷，應依刑事訴訟法第273 條之1 第1 項、第299 條第1
項前段，毒品危害防制條例第10條第2 項，刑法第11條前段、第
47條第1 項，判決如主文。
本案經檢察官張淑美到庭執行職務
中    華    民    國   100    年    10    月    31    日
                  刑事第二十二庭    法  官  吳韻馨
上列正本證明與原本無異。
如不服本判決，應於送達後10日內敘明上訴理由，向本院提出上
訴狀，上訴於本院第二審合議庭 (應附繕本) 。其未敘述上訴理
由者，應於上訴期間屆滿後20日內向本院補提理由書「切勿逕送
上級法院」。
                                    書記官  王元佑
中    華    民    國   100    年    10    月    31    日
附錄本案論罪科刑法條全文：
毒品危害防制條例第10條
施用第一級毒品者，處 6 月以上 5 年以下有期徒刑。
施用第二級毒品者，處 3 年以下有期徒刑。